最高法院刑事判決　　　　　　九十四年度台上字第五三四四號
　　上　訴　人　乙○○
　　　　　　　　　　　　巷2之.
　　　　　　　　丙○○
　　　　　　　　　　　　柳街1.
　　共　　　同
　　選任辯護人　文　聞律師
　　上　訴　人　甲○○
　　選任辯護人　黃慧婷律師
上列上訴人等因違反著作權法案件，不服台灣高等法院中華民國
九十三年十二月三十一日第二審更審判決（九十三年度上更(二)字
第四七九號，起訴案號：台灣台北地方法院檢察署八十九年度偵
字第一八五五八號），提起上訴，本院判決如下：
    主    文
上訴駁回。
    理    由
按刑事訴訟法第三百七十七條規定：上訴於第三審法院，非以判
決違背法令為理由，不得為之。是提起第三審上訴，應以原判決
違背法令為理由，係屬法定要件，如果上訴理由狀未依據卷內訴
訟資料，具體指摘原判決不適用何種法則或如何適用不當，或所
指摘原判決違法情事，顯與法律規定得為第三審上訴理由之違法
情形，不相適合時，均應認其上訴為違背法律上之程式，予以駁
回。本件原判決綜合全部卷證資料，認上訴人甲○○、乙○○、
丙○○有其事實欄所載之犯行，已詳敘所憑之證據與認定之理由
。對於甲○○辯稱：檢察官第二審上訴所指之犯行與伊無關，伊
仍符合緩刑要件；乙○○、丙○○一致辯謂：伊等非常業犯云云
，認皆係卸責之詞，不足採信，亦依調查所得證據，逐一加以指
駁及說明。因而撤銷第一審之科刑判決，改判依想像競合犯從一
重仍均論處上訴人等三人共同以明知為侵害著作權之物，以意圖
營利而交付之方法，侵害他人之著作財產權為常業罪刑（甲○○
為累犯）。從形式上觀察，並無違背法令之情形存在。
甲○○上訴意旨略以：甲○○前犯賭博罪所處有期徒刑五月，已
於民國八十四年六月六日執行完畢，本件第一審於九十年十二月
十日宣判時，距前案執行完畢已逾五年，即符合緩刑要件，原判
決既認甲○○於五年以內未受有期徒刑以上刑之宣告，且認檢察
官據以提起第二審上訴之犯罪事實與甲○○無關，又謂第一審宣
告緩刑係屬違法，未再諭知緩刑，有不適用法則及理由矛盾之違
法等語。甲○○、乙○○、丙○○共同上訴意旨略謂：告訴人日
商新力電腦娛樂股份有限公司等不符著作權法第三條第十二款規
定之發行要件，本件並無證據足證告訴人等已在我國取得各扣案
光碟內電腦遊戲程式之著作權，且原判決就「發行」要件之認定
前後矛盾，遽認上訴人等三人侵害其著作權，有適用法則不當及
理由矛盾之違法；原審於九十二年九月二十九日勘驗扣案光碟結
果，以改裝日規主機執行時，會顯示PS設計圖、  Play Station
商標、 Licensed by Sony Computer Entertainment Inc. 之授
權文字及「SCEI」字樣，以改裝美規主機執行，則顯示PS設計圖
、Play Station商標、Licensed by Sony Computer Entertain-
ment Inc. 之授權文字及「SCEA」字樣，可見商標及授權文字非
存於扣案光碟中，原判決不採此有利於上訴人等三人之勘驗結果
，又未說明其理由，有理由不備之違法；客觀上，上訴人等三人
並未使用系爭商標，買受人亦明知非正版光碟，且價差甚大，可
見無欺騙他人之意圖，原判決認係侵害告訴人等之商標權，亦屬
適用法則不當；乙○○、丙○○僅受僱送貨，無從知悉為盜版光
碟，原判決並未說明認定乙○○、丙○○與甲○○等人間如何有
販賣盜版光碟之犯意聯絡及行為分擔，顯然違背證據法則，亦有
理由不備之違誤；乙○○、丙○○並無長才，被迫以運送貨物維
生，且係誤觸法網，類此案件之行為人多判無罪、獲緩刑宣告或
准予易科罰金，且乙○○、丙○○自信其行為為法律許可而有正
當理由，應得免除其刑，原判決之量刑顯然違背比例原則及公平
原則云云。惟查對於科刑之被告諭知緩刑，除應具備未曾受有期
徒刑以上刑之宣告，或前受有期徒刑以上刑之宣告，執行完畢或
赦免後，五年以內未曾受有期徒刑以上刑之宣告之條件外，並須
有可認為以暫不執行刑罰為適當之情形，始足當之，刑法第七十
四條規定甚明。至是否以暫不執行刑罰為適當，則由事實審法院
就被告有無累犯之虞，及能否由於刑罰之宣告而策其自新等一切
情形，依其自由裁量定之。甲○○前犯賭博罪所處有期徒刑五月
，於八十四年六月六日執行完畢後，五年以內雖未再受有期徒刑
以上刑之宣告，然其於該罪執行完畢後五年內之八十九年二月間
起即再犯本件有期徒刑以上之罪，為累犯，原判決乃參以其被查
獲侵害告訴人等權益之盜版光碟高達十七萬九千餘片，且係常業
犯，認無以暫不執行刑罰為適當之情形，因將第一審漏未論以累
犯而諭知緩刑之不當科刑判決撤銷，未再宣告緩刑，自無違法可
言。次查犯罪事實之認定、證據之取捨及其證明力如何，乃事實
審法院自由判斷之職權，如其取捨判斷不違背經驗法則與論理法
則，即不得指為違法，而據為上訴第三審之理由。本件原判決已
說明本於調查所得心證，分別定其取捨而為事實判斷之理由，並
依確認之事實，說明扣案盜版光碟內之電腦程式業經告訴人等取
得我國著作權，應受我國著作權法保護之理由與論據。所為論斷
，核無違背客觀存在之經驗法則與論理法則，自屬原審採證、認
事之適法職權行使，並無上訴意旨所指適用法則不當或理由矛盾
之違法情形。又原審（更審前）於九十二年九月二十九日以改裝
日規主機及美規主機勘驗結果，「Play Station」商標及「SCEI
」（改裝日規主機）或「SCEA」（改裝美規主機）主機地域碼係
儲放於遊戲主機內部，而「 PS 設計圖」商標及「 Licensed by
Sony Computer Entertainment Inc. 」 授權文句則儲存於光碟
內部，有勘驗筆錄存卷為憑。上訴意旨祇取勘驗結果之片斷，恣
意指摘，非合法之第三審上訴理由。再擅自重製他人之光碟即所
謂仿冒或盜版之光碟，其外觀包裝雖無被害人公司名稱及授權生
產文字，惟如該光碟內已燒錄儲存被害人公司名稱及授權生產文
字，藉機器或電腦之處理，螢幕會顯示被害人名稱及授權生產文
字，足以生損害於公眾或他人，應認係偽造之準文書。如販賣者
主觀上係以偽作真意思販賣，且知買受者一經機器或電腦處理，
仿冒光碟內容之偽造準文書必當顯現，仍予以出售，將該偽造準
文書置於可能發生文書功能之狀態下，應認係對偽造準文書之內
容有所主張之行使行為，至買受者是否知其為仿冒品，並非所問
，此為本院所持之見解。從而原判決認甲○○與「小李」販入盜
版光碟後，僱用丙○○、乙○○為其運送給買受人，續由譚錦淮
販入盜版光碟後，僱用丙○○、乙○○為其運送給買受人之行為
，係共犯行使偽造（準）文書罪等罪，且詳加說明其所憑證據與
認定之理由，即不容任意指為違法而據為第三審上訴理由。復按
量刑之輕重，乃實體法上賦予法院得依職權自由裁量之事項，原
判決斟酌刑法第五十七條各款所列情狀而為上訴人等刑之量定，
既未逾越法定刑度，又非濫用其權限，自不得漫事指為違法。且
他案情形與本件情節有別，基於個案拘束之原則，自不得以他案
判決結果或所量刑度，執為原判決違法之論據。再本件情節與刑
法第十六條後段規定自信其行為為法律所許可而有正當理由之情
形不同，上訴人等三人謂應免除其刑云云，亦非適法之第三審上
訴理由。其餘上訴意旨，皆係對原審採證、認事之職權行使及判
決內已詳為論斷之事項，漫事指摘，自不足據以辨認原判決已具
備違背法令之形式要件，應認其等上訴均違背法律上之程式，予
以駁回。上訴人等三人就著作權法等重罪部分之上訴既不合法，
原判決認其一行為同時觸犯商標法之罪部分，核屬刑事訴訟法第
三百七十六條第一款所列不得上訴於第三審法院之罪名，自無從
適用審判不可分之原則，併為實體上之審判，亦應予以駁回。
據上論結，應依刑事訴訟法第三百九十五條前段，判決如主文。
中　　華　　民　　國　九十四　年　　九　　月　二十九　日
                      最高法院刑事第九庭
                          審判長法官  張　淳　淙
                                法官  張　春　福
                                法官  呂　丹　玉
                                法官  洪　昌　宏
                                法官  陳　晴　教
      本件正本證明與原本無異
                                      書  記  官
中　　華　　民　　國　九十四　年　　十　　月　　四　　日
                                                    Ｙ
